最高法院刑事判決　　　　　　九十六年度台上字第六０七三號
上　訴　人　丙○○
　　　　　　乙○○
上列上訴人等因違反槍砲彈藥刀械管制條例案件，不服台灣高等
法院台中分院中華民國九十六年八月二十三日第二審判決（九十
六年度上訴字第一一三二號，起訴案號：台灣台中地方法院檢察
署九十五年度偵字第三三七一號），提起上訴，本院判決如下：
    主  文
上訴駁回。
    理  由
按刑事訴訟法第三百七十七條規定，上訴於第三審法院，非以判
決違背法令為理由，不得為之。是提起第三審上訴，應以原判決
違背法令為理由，係屬法定要件。如果上訴理由狀並未依據卷內
訴訟資料，具體指摘原判決不適用何種法則或如何適用不當，或
所指摘原判決違法情事，顯與法律規定得為第三審上訴理由之違
法情形，不相適合時，均應認其上訴為違背法律上之程式，予以
駁回。本件上訴人丙○○上訴意旨略稱：(一)、原判決認定丙○○
有未經許可寄藏扣案槍彈之犯行，係依憑丙○○自白之內容為其
主要依據。然甲○○、乙○○相關供述之內容，僅能證明彼等前
往洪火石住處理論時，丙○○持有扣案槍彈，然並不能證明丙○
○確曾受綽號「阿富」者之託寄藏扣案槍彈；丙○○於事實審法
院審理中已否認有原判決事實欄所載之犯行，丙○○於第二審刑
事上訴狀中記載：寄改造手槍之「阿富」並未告知扣案槍枝有殺
傷力等情，純係丙○○友人葉柏成代撰該上訴狀時所自載，丙○
○未看過該上訴狀，其自非丙○○之真意，乃原判決逕依丙○○
自白各情，認定丙○○有原判決事實欄所載之犯行，復未調查丙
○○是否係為乙○○頂罪，於法有違。(二)、原判決事實欄認定：
甲○○係乘坐綽號「阿揚」者所駕駛之車輛，乙○○於抵洪火石
住處時持扣案槍枝自丙○○所駕駛之車輛下車，甲○○始發現乙
○○持有扣案槍枝，並向乙○○詢問扣案槍枝何用。乃原判決理
由欄論述說明上情，復又援引甲○○於警詢中供承：扣案槍枝係
丙○○所有，丙○○車子要到洪火石住處之途中，丙○○有拿該
把槍枝給伊看等情，為其論據之一。其事實欄之認定記載與理由
欄之論述說明，不盡一致，於法有違。(三)、甲○○供稱：丙○○
在場也有聽到，所以丙○○自己才攜帶該把手槍欲作為防身之用
等情，係屬甲○○個人推測之詞，並無證據能力。乃原判決採甲
○○上開供述內容，為不利丙○○認定之依據，於法有違等語。
(四)、丙○○僅單純搭載乙○○前往現場，卻無端捲入本案；丙○
○係主動到案說明，並配合警方製作筆錄及書具自白書，卻無端
遭到羈押禁見；依證人洪小明、乙○○供述各情，足見持槍之人
確係乙○○，且乙○○並供承槍枝係伊於案發前取出，顯見持槍
前往現場係乙○○個人行為；丙○○係為乙○○頂罪而書立自白
書，自白書所載內容並非丙○○之真意；衡情丙○○應無將寄藏
之槍枝藏匿在車上之可能，上訴人自白各情與常情不符，足見丙
○○係為乙○○頂罪。乃原審未詳細斟酌上情，復未向丙○○提
示扣案之證物，即為不利上訴人之認定，於法有違等語。上訴人
乙○○上訴意旨略稱：乙○○於事實審法院審理中承認扣案槍彈
為伊所有，其與丙○○、甲○○二人無涉。乙○○與丙○○並不
知本案糾紛之緣由，均係遭甲○○拖累，原判決認定之事實與實
情不符，於法有違等語。
惟查原判決認定丙○○有原判決事實欄所記載之未經許可，寄藏
可發射子彈具有殺傷力之改造手槍犯行；乙○○有原判決事實欄
所載之未經許可，共同持有可發射子彈具有殺傷力之改造手槍犯
行，係以訊據丙○○雖否認有前揭犯行，辯稱：扣案槍彈係乙○
○所有，是乙○○於案發後叫伊擔下來，伊不知有扣案槍彈之事
；乙○○於檢察官偵查中否認扣案槍彈為伊所有，惟於事實審法
院審理中改稱扣案槍彈係伊所有，係伊攜扣案槍彈進入洪火石住
處等情是實，惟辯稱：扣案槍彈係已死亡之邱錦柱所有云云。然
查丙○○受綽號「阿富」者之託寄藏扣案槍彈等情，業據丙○○
於檢察官偵查中供承甚詳，丙○○於上訴第二審之刑事上訴狀中
亦自載：「原先寄上述改造手槍之『阿富』並未告訴上訴人該槍
具有殺傷力……」等情明確，核與甲○○於警詢及乙○○於檢察
官偵查中供述：扣案槍枝係丙○○所有等情相符。甲○○復坦承
進入洪火石住處前，曾見到該扣案之槍枝。參酌丙○○自白書所
記載之內容，堪認扣案槍彈係丙○○攜至洪火石住處。乙○○於
檢察官偵查中供承：他們發生衝突伊才帶槍進去；於原審審理中
亦供稱：到的時候是伊拿槍，甲○○問伊帶槍要做什麼，伊說要
防身用等情甚詳，核與丙○○於檢察官偵查中及甲○○於第一審
審理中相關供述各情相符，參酌證人洪小明、鄧蓮珠於檢察官偵
查中證稱：持槍之人頭部有受傷等情，而乙○○自承案發當天曾
因頭部外傷就醫，並有乙○○就醫預約掛號名單一件附卷可資佐
證等情，堪認案發當天係由乙○○持槍進入洪火石屋內。依甲○
○於警詢及第一審審理中供承各情，足見甲○○知悉丙○○攜帶
扣案槍枝前往現場，彼等抵達洪火石住處後，甲○○並知悉乙○
○攜帶扣案槍枝進入洪火石屋內，堪認甲○○與乙○○有共同未
經許可持有扣案槍彈之犯意。此外並有扣案槍彈可資佐證，而上
開槍彈經送請內政部警政署刑事警察局鑑驗結果，認均具有殺傷
力等情，有該局九十五年五月三日刑鑑字第０九五００二七二八
二號槍彈鑑定書在卷可稽。又丙○○於檢察官偵查中供承：「阿
富」說有警察在找他，拿這把槍怕出事，「阿富」就將扣案槍彈
寄放在伊處等語甚詳，且衡諸扣案改造手槍外形完整，扣案子彈
均係金屬材質，丙○○辯稱：伊不知扣案槍彈具有殺傷力云云，
係屬事後卸責之詞，不足採信。另丙○○於檢察官偵查中並未供
稱伊係為乙○○頂罪，嗣於第一審審理中始改稱伊係為乙○○頂
罪云云，然丙○○於第一審審理中改稱各情，其與甲○○供述各
情不盡相符，且乙○○供述之內容前後不一，參酌丙○○於第一
審審理中供述關於委任辯護人之情形；未經許可寄藏持有槍彈罪
責甚重，丙○○係成年人自不能諉為不知，衡情丙○○應無為乙
○○頂罪之理，堪認丙○○、乙○○嗣後改稱辯解各情，係屬事
後勾串之詞，並無足取。上訴人二人否認辯解各情，係屬事後卸
責之詞，均不足採信等情，予以綜合判斷。因而撤銷第一審判決
，就上訴人二人部分，改判論處丙○○未經許可，寄藏可發射子
彈具有殺傷力之改造手槍；乙○○未經許可，共同持有可發射子
彈具有殺傷力之改造手槍（累犯）罪刑，已於判決內說明其所憑
之證據及其認定之理由，從形式上觀察，並無違背法令之情形。
按供述證據前後，雖稍有參差或互相矛盾，事實審法院非不可本
於經驗法則斟酌其他證據作合理之比較定其取捨，從而供述證據
之一部認為真實者予以採取，亦非證據法則所不許。又證據之取
捨與證據之證明力如何，均屬事實審法院得自由裁量、判斷之職
權；苟其此項裁量、判斷，並不悖乎通常一般之人日常生活經驗
之定則或論理法則，又於判決內論其何以作此判斷之心證理由
者，即不得任意指摘其為違法，而據為提起第三審上訴之合法理
由。原判決依憑乙○○於原審審理中供述：到的時候是伊拿槍，
甲○○問伊帶槍要做什麼，伊說要防身用（原判決第十九頁第三
至五行）各情，據以認定甲○○抵洪火石住處時，發現乙○○持
有扣案槍枝，並向乙○○詢問槍枝何用等情，並非無據；原判決
綜合上開各項證據資料，認定上訴人二人確有前揭犯行，彼等否
認辯解各情，係屬事後卸責之詞，均不足採信等情，乃其採證認
事調查職權之合法行使，不容任意指為違法。縱認原判決對甲○
○不盡相符之供述，未逐句說明其為如何斟酌取捨之理由，而有
微疵，然於判決之結果並無影響，依刑事訴訟法第三百八十條規
定，仍不得據為合法之第三審上訴理由。又證人陳述與其體驗事
實有不可分離或相關聯之事項，應認有證據能力，此與證人單純
個人意見或推測之詞，無證據能力者有別。丙○○上訴意旨(三)所
載之內容，係甲○○陳述與其體驗事實有不可分離或相關聯之事
項，尚非其個人意見或推測之詞，原審採為認定事實之依據，並
非無據。丙○○上訴意旨指稱甲○○上開供述無證據能力云云，
顯屬誤會。原審已逐一向丙○○提示扣案證物並使其辨認，復詢
問丙○○對扣案證物有何意見，丙○○答稱：「沒有意見」（原
審卷第一０五頁背面），丙○○上訴意旨未依卷內資料而任意指
摘，並非有據。按有利於被告之證據不採納及應於審判期日調查
之證據，係指該證據倘予採納或經調查所能證明者，得以推翻原
審判決所確認之事實，而得據以為不同之認定而言。如非事理所
必然，或係無從調查之證據方法，即欠缺其調查之必要性，縱未
調查，或未於理由特加說明，均與所謂違背法令之情形不相適合
。原判決已說明丙○○辯稱：伊係為乙○○頂罪等情，不足採信
之理由等情甚詳。又丙○○上訴意旨並未陳明曾聲請原審就上情
再為如何之調查，尚不得任意指摘原審有應調查之證據而未予調
查之違法。況原審於最後審判期日調查證據完畢開始辯論前，審
判長問丙○○有無證據提出或請求調查，丙○○及其選任辯護人
均答稱：「沒有」（原審卷第一０六頁背面）。而本院為法律審
，丙○○在本院又為此爭執，自非依據卷內資料執為指摘之合法
上訴第三審理由。又本院為法律審，以審核下級審法院裁判有無
違背法令為職責，不及於對被告犯罪事實有無等之相關之調查，
故當事人不得向本院主張新事實或提出新證據。丙○○附於上訴
理由狀提出於本院之所謂葉柏成立具之切結書，本院無從審酌。
上訴人二人上訴意旨就原審取捨證據認定事實之職權行使，及原
審已調查說明之事項，漫加指摘有查證未盡及採證違法之情事云
云，均與法律規定得為第三審上訴理由之違法情形不相適合，彼
等上訴違背法律上之程式，應予駁回。
據上論結，應依刑事訴訟法第三百九十五條前段，判決如主文。
中　　華　　民　　國　九十六　年　 十一　 月　 十五　 日
                      最高法院刑事第一庭
                          審判長法官  董　明　霈
                                法官  林　茂　雄
                                法官  張　祺　祥
                                法官  呂　永　福
                                法官  宋　　　祺
      本件正本證明與原本無異
                                      書  記  官
中　　華　　民　　國　九十六　年　 十一 　月  二十一  日
                                                      V
